【裁判字號】    95,訴,300
【裁判日期】    950913
【裁判案由】    違反臺灣地區與大陸地區人民關係條例等
【裁判全文】
臺灣花蓮地方法院刑事判決               95年度訴字第300號
    公  訴  人  臺灣花蓮地方法院檢察署檢察官
    被      告  甲○○
上列被告因違反臺灣地區與大陸地區人民關係條例等案件，經檢
察官提起公訴（95年度偵字第2275號、第3365號），經被告於準
備程序中為有罪之陳述，由本院合議庭裁定由受命法官獨任進行
簡式審判程序後，判決如下：
    主  文
甲○○共同違反不得使大陸地區人民非法進入臺灣地區之規定，
累犯，處有期徒刑壹年肆月。
    事實及理由
一、本案犯罪事實如下：甲○○前於民國87年間，因犯妨害風化
    罪，經本院以88年度訴字第82號案件判處有期徒刑1年4月確
    定，其入監服刑後，於90年12月7 日假釋出監，甫於90年12
    月19日假釋期滿而執行完畢。詎其仍不知悔改，緣其在臺灣
    之大陸籍成年友人魏巧紅（未經檢察官偵辦），央請其幫忙
    尋覓有意與她在大陸地區之妹妹丙○○（業於94年8 月10日
    強制出境，經本院裁定停止審判）辦理假結婚之臺灣籍未婚
    男子，使丙○○得以探親名義非法進入臺灣地區，甲○○乃
    與魏巧紅、乙○○（業經本院判處有期徒刑1年4月）基於使
    大陸地區人民非法進入臺灣地區之共同犯意聯絡，由甲○○
    向乙○○承諾將給與報酬，乙○○則需前往大陸地區與丙○○辦理假結婚，使丙○○嗣得以配偶來臺探親名義非法進入
    臺灣地區。嗣於92年7 月18日，乙○○乃依約前往大陸地區
    ，乙○○與丙○○均明知彼此間並無結婚之合意，仍於92年
    8 月15日，在大陸地區福建省寧德市公證處辦理公證結婚登
    記而取得該公證處核發之結婚證明書及公證書，乙○○於辦
    妥上開手續返回臺灣地區後，乃將該結婚證明書及公證書送
    交財團法人海峽交流基金會（以下簡稱海基會）辦理認證，
    甲○○、魏巧紅、乙○○、丙○○復基於使公務員登載不實
    事項於職務上所掌公文書及行使該公文書之共同犯意聯絡，
    由乙○○於92年9月2日持上開結婚證明書、公證書、海基會
    出具之認證文件前往花蓮縣吉安鄉戶政事務所辦理乙○○與
    丙○○之結婚登記申請事宜，使該管戶政事務所不知情之公
    務員憑以輸入電腦，而登載上開虛偽不實之結婚、配偶資料
    於其職務上所掌管之戶籍電子資訊檔案紀錄內，並核發載有
    上開不實事項之戶籍謄本與乙○○。嗣後乙○○即持上開大
    陸公證之結婚證明書、公證書、海基會出具之認證書、登載
    不實事項之戶籍謄本等文件，交付與內政部警政署入出境管
    理局之承辦公務員審核而行使，使內政部警政署入出境管理
    局製發中華民國臺灣地區旅行證而許可丙○○進入臺灣地區
    ，足以生損害於前開戶政及警政機關辦理戶政業務及入出境
    管制業務之正確性，丙○○因魏巧紅、甲○○、乙○○共同
    為其辦理上開手續，乃於93年3月4日非法進入臺灣地區，乙○○因此獲得魏巧紅透過甲○○轉交之新臺幣6 萬元報酬。
    嗣因丙○○在臺灣地區從事違反善良風俗之行為且逾期居留
    為警查獲，始查悉上情，丙○○並於94年8 月10日遭強制出
    境。
二、上開犯罪事實有下列證據可資證明：
（一）被告甲○○於本院之自白。
（二）共同被告乙○○於警詢、偵查及本院之供述。
（三）共同被告乙○○之入出境資料、大陸地區福建省寧德市公
      證處出具之結婚公證書、海基會出具之認證文件、結婚登
      記申請書、離婚協議書、離婚登記申請書、共同被告丙○○之中華人民共和國居民身分證及中華民國臺灣地區入出
      境許可證各影本乙份。
三、被告行為後，刑法業於94年2月2日修正公布，並於95年7 月
    1 日施行（以下簡稱新刑法，修正前刑法以下簡稱舊刑法）
    ，參酌最高法院95年5月23日刑事庭第8次會議決議，新刑法
    第2條第1項之規定，係規範行為後法律變更所生新舊法律比
    較適用之準據法，於新刑法施行後，應適用新刑法第2條第1
    項之規定，為「從舊從輕」之比較。另於比較時應就罪刑有
    關之共犯、未遂犯、想像競合犯、牽連犯、連續犯、結合犯
    ，以及累犯加重、自首減輕暨其他法定加減原因（如身分加
    減）與加減例等一切情形，本於統一性及整體性原則，綜其
    全部罪刑之結果而為比較，本案涉及法律變更部分經附表所
    示比較新舊刑法之規定，以舊刑法有利於被告，依新刑法第
    2條第1項前段之規定，自應適用最有利於被告之舊刑法，合
    先敘明。臺灣地區與大陸地區人民關係條例第15條第1 款不
    得使大陸地區人民非法進入臺灣地區之規定，其「非法」之
    種類並無限制，應包括以辦理假結婚之方式，再由該大陸地
    區人民以探親名義為掩飾入境臺灣地區之情形（最高法院92
    年度臺上字第40號判決意旨參照），是核被告所為，係違反
    臺灣地區與大陸地區人民關係條例第15條第1 款之規定，應
    依同條例第79條第1項之規定處斷，且犯有刑法第216條、第
    214 條之行使公務員登載不實之公文書罪。檢察官起訴書所
    載起訴法條為臺灣地區與大陸地區人民關係條例第15條第1
    款、第79條第1項、第4項，及刑法第216條、第214條之規定
    ，其中臺灣地區與大陸地區人民關係條例第79條第4 項之規
    定顯係誤載，業經檢察官當庭更正。被告所犯使大陸地區人
    民非法進入臺灣地區罪部分，與魏巧紅、乙○○有犯意之聯
    絡及行為之分擔，應論以共同正犯；其所犯行使公務員登載
    不實之公文書罪部分，與魏巧紅、丙○○、乙○○有犯意之
    聯絡及行為之分擔，亦應論以共同正犯。被告所犯使公務員
    登載不實之低度行為，應為其行使之高度行為所吸收，不另
    論罪。被告所犯使大陸地區人民非法進入臺灣地區罪、行使
    公務員登載不實之公文書罪間，具有方法目的之牽連關係，
    應依舊刑法第55條之規定，從一較重之使大陸地區人民非法
    進入臺灣地區罪處斷。查被告前於87年間，因犯妨害風化罪
    ，經本院以88年度訴字第82號案件判處有期徒刑1年4月確定
    ，其入監服刑後，於90年12月7日假釋出監，甫於90年12 月
    19日假釋期滿而執行完畢，此有臺灣高等法院被告前案紀錄
    表乙份在卷可參，其受有期徒刑執行完畢後，5 年以內再犯
    本件有期徒刑以上之罪，為累犯，依法加重其刑。爰審酌被
    告之犯罪動機，其所犯除對於我國戶籍登記、入出境管制正
    確性生有損害外，更生影響於臺灣地區之安全，及其犯後坦
    承所犯，態度良好等一切情狀，量處如主文所示之刑。本件
    扣案之共同被告乙○○的護照及臺胞證，雖係共同被告乙○○所有、供被告及其共犯犯罪所用之物，然該等物品客觀上
    非專供被告及其共犯犯罪使用，共同被告乙○○將來若欲出
    境仍需使用該等物品，本院權衡結果，認以不沒收為宜，故
    不宣告沒收，本件扣案之其他物品，則均與本件無涉，故亦
    不宣告沒收，附此敘明。
四、依刑事訴訟法第299條第1項前段、第273條之1第1項、第310
    條之2、第454條，臺灣地區與大陸地區人民關係條例第79條
    第1項、第15條第1款，刑法第11條前段、第2條第1項前段、
    第216條、第214條，修正前刑法第28條、第55條、第47條，
    罰金罰鍰提高標準條例第1條前段，判決如主文。
五、如不服本判決，得於收受判決書送達之日起10日內，向本院
    提起上訴。
中    華    民    國    95    年    9     月    13    日
                        臺灣花蓮地方法院刑事第三庭
                            法  官      鄭  光  婷
上列正本證明與原本無異。
如對本判決不服，應於送達後10日內，向本院提出上訴狀。（應
抄附繕本）
                            書記官
中    華    民    國   95     年    9     月    18    日
附錄本判決論罪之法律條文：
臺灣地區與大陸地區人民關係條例第79條
違反第十五條第一款規定者，處五年以下有期徒刑、拘役或科或
併科新台幣五十萬元以下罰金。
以犯前項之罪為常業者，處一年以上七年以下有期徒刑，得併科
新台幣一百萬元以下罰金。
第一項之未遂犯罰之。
中華民國刑法第214條：
(使公務員登載不實罪)
明知為不實之事項，而使公務員登載於職務上所掌之公文書，足
以生損害於公眾或他人者，處三年以下有期徒刑、拘役或五百元
以下罰金。
中華民國刑法第216條：
(行使偽造變造或登載不實之文書罪)
行使第二百十條至第二百十五條之文書者，依偽造、變造文書或
登載不實事項或使登載不實事項之規定處斷。
附表：
┌──┬──────┬────────┬────────┬────────┐
│編號│ 比較法條   │舊刑法於本案適  │新刑法於本案適  │ 依從舊從輕原則 │
│    │            │用之法律效果    │用之法律效果    │ 比較結果       │
├──┼──────┼────────┼────────┼────────┤
│ 1  │ 刑法第28條 │論以共同正犯    │論以共同正犯    │ 新舊法比較結果 │
│    │            │                │                │ ，無何者較有利 │
│    │            │                │                │ 或較不利於被告 │
├──┼──────┼────────┼────────┼────────┤
│ 2  │ 刑法第55條 │具有方法目的或  │該部分規定業已  │ 從舊刑法較有利 │
│    │ 有關牽連犯 │原因結果之複數  │刪除，故具有方  │ 於被告         │
│    │ 之規定部分 │犯行得從一重處  │法目的或原因結  │                │
│    │            │斷              │果之複數犯行需  │                │
│    │            │                │數罪併罰        │                │
├──┼──────┼────────┼────────┼────────┤
│ 3  │刑法第47條  │被告前受有期徒刑│被告前受徒刑執行│ 新舊刑法比較結 │
│    │            │執行完畢後，5 年│完畢後，5 年以內│ 果，無何者較有 │
│    │            │以內再犯本件有期│故意再犯本件有期│ 利或較不利於被 │
│    │            │徒刑以上之罪，為│徒刑以上之罪，為│ 告             │
│    │            │累犯            │累犯            │                │
├──┼──────┴────────┴────────┼────────┤
│結論│                                                │ 綜其全部罪刑之 │
│    │                                                │ 比較，以舊刑法 │
│    │                                                │ 有利於被告，故 │
│    │                                                │ 應一體適用舊刑 │
│    │                                                │ 法             │
└──┴────────────────────────┴────────┘


司法院資訊處製作；財團法人民間司法改革基金會備份。
